【裁判字號】    89,訴,535
【裁判日期】    890719
【裁判案由】    塗銷抵押權登記
【裁判全文】
臺灣桃園地方法院民事判決  八十九年度訴字第五三五號
    原      告  甲○○
    被      告  乙○○
右當事人間請求塗銷抵押權事件，本院判決如左：
    主      文
被告應將門牌號碼桃園縣中壢市○○路一六五巷五十二號地下樓一、二層，面積七三
七三點九六平方公尺，權利範圍一○○○○分之五七，建號七七三二號以桃園縣中壢
地政事務所八十四年十月十四日中字第五三四一三號及八十四年十月十七日中字第五
四一四二號所設定之抵押權登記予以塗銷。
訴訟費用由被告負擔。
    事    實
甲、原告方面：
一、聲明：如主文所示。
二、陳述：
  （一）、緣兩造於民國八十四年十月十六日協議離婚，依離婚協議書第二條規定「
          男方名下座落於桃園市○○街六十二巷三十一弄六號之土地及建物，由男
          方贈與女方，稅金及過戶所需費用一切由男方負擔，房屋貸款新臺幣五百
          萬元及信用貸款新臺幣一百五十萬元由男方負責繳款至女方完成過戶於第
          三人或轉賣手續日止，於貸款未繳清期間，由男方提供名下門牌號碼為中
          壢市○○路一六五巷五十二號十二樓之房屋乙棟，由女方設定金額為六百
          五十萬元之抵押權，以確保男方繳清貸款之誠意」。原告依協議書因將所
          有坐落桃園縣中壢市○○段第三之十七號土地，面積四八○○平方公尺，
          應有部分一○○○○之五六，及其上建物即門牌號碼桃園縣中壢市○○路
          一六五巷五十二號第十二樓及地下樓一、二層，房屋建號分別為七七一六
          號及七七三二號，在桃園縣中壢市地政事務所於八十四年十月十四日中字
          第五三四一三號設定抵押權，自八十四年十月五日起至一一四年十月四日
          止，最高限額新臺幣五百五十萬元，而又於同年月十七日中字第五四一四
          二號抵押權利價值變更為新臺幣六百五十萬元在案。
  （二）、原告贈與被告坐落桃園市○○街六十二巷三十一弄六號之土地及建物，被
          告已出售於訴外人何淑蘭並已於八十六年一月十八日完成過戶移轉登記，
          依前揭離婚協議書第二條「由男方負責繳款至女方完成過戶於第三人或轉
          賣手續日止」之附條件法律行為已經成就足可證明，爰起訴請求被告塗銷
          前揭抵押權登記，由鈞院八十八年度重訴字第一三八號案件審理，並於民
          國八十八年五月二十八日在鈞院民事庭當庭和解，此有雙方簽署之和解筆
          錄足稽。依和解筆錄內容，於原告給付被告新臺幣二十七萬零四百十九元
          之同時，被告應將坐落桃園縣中壢市○○段第三之十七地號土地，面積四
          八○○平方公尺，應有部分一○○○○分之五六及其上建物即門牌號碼桃
          園縣中壢市○○路一六五巷五十二號十二樓，面積一二二點九四平方公尺
          ，建號七七一六號以桃園縣中壢市中壢地政事務所八十四年十月十四日中
          所字第五三四一三號，及八十四年十月十七日中字第五四一四二號所設定
          之抵押權登記予以塗銷。原告確已當場交付被告八十八年六月二日，面額
          新臺幣二十七萬零四百十九元之支票一紙，並已屆期提示兌現，惟前揭塗
          銷抵押權登記事件，因原告起訴時漏列共同擔保部份即桃園縣中壢市○○
          路一六五巷五十二號地下樓一、二層，面積七三七三點九六平方公尺，權
          利範圍一○○○○分之五七，建號七七三二號，以桃園縣中壢地政事務所
          八十四年十月十四日中字第五三四一三號及八十四年十月十七日中字第五
          四一四二號設定之抵押權登記，不得已爰再起訴，請求判決如訴之聲明。
三、證據：提出離婚協議書影本一紙、土地及建築改良物登記簿謄本影本二份（附於
    本院八十八年度重訴字第一三八號民事卷宗內）、土地及建物登記謄本各一份及
    桃園縣中壢地政事務所土地登記案件補正通知書一紙為證。
乙、被告方面：
    被告未於言詞辯論期日到場，亦未提出準備書狀作何聲明或陳述。
丙、本院依職權調取本院八十八年重訴字第一三八號民事卷宗
    理      由
一、被告未於言詞辯論期日到場，核無民事訴訟法第三百八十六條各款所列情形，爰
    依原告之聲請，由其一造辯論而為判決。
二、原告起訴主張之事實，業據原告提出和解筆錄影本一紙、土地及建物登記簿謄本
    共三份及桃園縣中壢地政事務所土地登記案件補正通知書一紙為證，並經本院依
    職權調取本院八十八年重訴字第一三八號民事卷宗核閱屬實，被告於言詞辯論期
    日未到庭爭執，復未提出書狀作何聲明或陳述，是原告之主張堪信為真實。
三、再依兩造之離婚協議書第二條約定：「男方名下坐落於桃園市○○街六十二巷三
    十一弄六號之土地及建物，由男方贈與女方，稅金及過戶所需費用一切由男方負
    擔。房屋貸款新臺幣五百萬元及信用貸款新臺幣一百五十萬由男方負責繳款至女
    方完成過戶於第三人或轉賣手續日止。於貸款未繳清期間，由男方提供名下門牌
    號碼為中壢市○○路一六五巷五十二號十二樓之房屋乙棟，由女方設定金額為六
    百五十萬之抵押權，以確保男方繳清貸款之誠意。」，解釋上應認系爭抵押權所
    擔保之債權契約，係以被告將坐落於桃園市○○街六十二巷三十一弄六號之土地
    及建物完成過戶於第三人或轉賣手續日為解除條件；一旦該筆土地及建物完成過
    戶於第三人或完成轉賣手續，原告為被告繳交房屋貸款及信用貸款之債權契約，
    即因解除條件成就而失其效力，斯時基於抵押權之從屬性，其所擔保之債權既不
    存在，則抵押權之設定亦失所附麗，被告自負有塗銷系爭抵押權登記之義務。經
    查：前揭桃園市○○街六十二巷三十一弄六號之土地及建物，已於八十六年一月
    九日由被告出賣予訴外人何淑蘭，並於同年一月二十一日完成所有權移轉登記，
    有本院八十八年重訴字第一三八號民事卷宗內所附台灣省桃園縣土地登記簿謄本
    可資佐證，依上開說明，兩造約定之解除條件既已成就，原告為被告繳交房屋貸
    款及信用貸款之債權契約即因而失效，且被告於本院八十八年度重訴字第一三八
    號案件中，同意受領原告二十七萬零四百十九元之支票一紙後塗銷系爭房屋之主
    建物（即建號第七七一六號）及基地之抵押權設定，足認原告對被告所負給付前
    揭貸款之義務，已因清償而消滅，從而擔保此債權之抵押權亦應歸於消滅，被告
    自應將擔保系爭債權之抵押權予以塗銷。
四、綜上所述，本件原告請求被告應將門牌號碼桃園縣中壢市○○路一六五巷五十二
    號地下樓一、二層，面積七三七三點九六平方公尺，權利範圍一○○○○分之五
    七，建號七七三二號以桃園縣中壢地政事務所八十四年十月十四日中字第五三四
    一三號及八十四年十月十七日中字第五四一四二號所設定之抵押權登記予以塗銷
    ，為有理由，應予准許。
據上論結，依民事訴訟法第三百八十五條第一項前段、第七十八條，判決如主文。
中      華      民      國    八十九    年      七      月    十九    日
                                    臺灣桃園地方法院民事第二庭
~B法      官  張淑芬
右為正本係照原本作成
如對本判決不服須於判決送達後二十日內向本院提出上訴狀
中      華      民      國    八十九    年      七      月    十九    日
~B法院書記官  游  誼


司法院資訊處製作；財團法人民間司法改革基金會備份。
